臺灣臺南地方法院民事判決
110年度婚字第3號
原      告  丙○○  

訴訟代理人  李政儒律師
被      告  丁○○  
上列當事人間請求離婚等事件，經本院於民國110年2月18日言詞
辯論終結，判決如下：
    主      文
准原告與被告離婚。
兩造所生未成年子女乙○○（00年0月00日生）、甲○○（00年0月00
日生)權利義務之行使或負擔由被告單獨任之。
原告應自未成年人乙○○、甲○○權利義務之行使或負擔確定由被告
單獨任之之翌日起，至未成年人乙○○、甲○○成年之前一日止，分
別負擔未成年人乙○○、甲○○扶養費每月各新臺幣伍仟伍佰元，並
按月於每月10日前交付被告代為管理使用，如不足一月者，依當
月實際日數與當月天數之比例計算；原告如遲誤一期履行，其後
一年之期間視為亦已到期。
原告得依附表所示之方式與未成年人乙○○、甲○○為會面訪視。
第一項訴訟費用由被告負擔；第二項程序費用由原告負擔。
    事實及理由
一、原告起訴主張略以：
（一）本件原告於民國00年0月0日與被告結婚，並於婚後育有未
      成年子女乙○○（00年0月00日生）、甲○○（00年0月00日生
      )，惟兩造婚後不睦、經常吵架，且被告時常情緒不穩、
      不高興就對原告辱罵三字經、五字經，於94年至102年期
      間被告毆打原告數次，被告更於102年5月26日晚上8時許
      ，在臺南市○○區○○路000巷0號因向原告要錢不成，拿鞋子
      並用拳頭及腳打原告的頭部及身體，導致原告受有臉部挫
      傷、右乳挫傷、左前臂挫傷及左手指挫傷等傷害，因被告
      婚姻中上開行為，使原告精神極端痛苦、終日以淚洗面，
      精神壓力極大，已構成不堪同居之虐待，原告自得依民法
      第1052條第1項第3款訴請離婚，又縱上開情事
　　　不堪同居之虐待，仍應構成同條第2項離婚之重大事由。2
      再者，被告有吸食安非他命惡習，遭勒戒兩次；且被告於
      婚後經常不在家，一個月只回家一兩天，子女幾乎由原告
      獨自照顧；另婚後兩造分隔兩地，原告在臺南、被告在臺
      北，平時幾無互動，足見兩造已無共同生活之可能，被告
      上開種種行為使原告身心受創甚矩，生理心理無法負荷，
      日常生活苦不堪言，終日以淚洗面，已足妨礙婚姻互愛、
      互信、互諒之基礎，致婚姻生破綻而無回復之望，在客觀
      上已達於任何人處於同一境況，均將無意維持婚姻之程度
      ，故原告亦得依民法第1052條第2項規定請求裁判離婚。
（二）被告吸毒、虐待、辱罵原告之行為不僅對於原告之婚姻關
      係造成嚴重傷害，亦難以做為子女之表率，會造成未成年
      子女價值觀偏差，更甚者會使未成年子女身心無法建全發
      展。因此，對於未成年子女乙○○、甲○○親權之行使顯然不
      適於由被告任之。再者，參酌未成年子女自幼即由原告照
      顧，且一般在雙親家庭中成長之兒童，母親之角色有其獨
      特之女性人格特質，最能了解小孩在生活上之需要，母親
      亦往往較能照顧小孩的生活起居，尤其未成年子女乙○○、
      甲○○年紀尚幼，極需要母親從旁照顧日常生活起居，因此
      依子女最佳利益法則，由原告母親來擔任此一輔助子女成
      長之角色最為適當，且原告從事食品工作，有穩定工作。
      是以，原告爰請求法院為本件裁判離婚之同時，將兩造之
      未成年子女親權之行使與負擔交由原告任之；另依民法第
      1084條第2項、民法第1089條第1項規定，請求被告盡其扶
      養義務給付扶養費，基於行政院主計處106年臺南市地區
      平均每人月消費支出為（新臺幣）19,142元，故原告請求
      被告按月分別給付未成年子女乙○○、甲○○扶養費各9,571
      元至其滿20歲前一日止，以維護子女最佳利益等語。
二、被告則答辯略以：伊不同意離婚，伊承認於102年間有拿鞋
    子並用拳頭及腳打原告的頭部及身體，但是起因是伊已經將
    全部薪水給原告，伊只是要跟原告要車錢北上臺北工作，原
    告跟伊說沒錢不給伊，伊才會動手；另外伊平時也會罵原告
    三字經、五字經的髒話，但都是原告先罵伊，伊才會回罵原
    告；伊曾經吸食安非他命，最後一次是在106年吸食去觀察
    勒戒一次，現在沒有吸食了；另伊於94年間剛結婚時在煉鋼
    廠工作到99年間，該期間下班就回家，100年至103年間伊在
    臺北做水泥工，一個月放假一次回家一次，104年間回來南
    科工廠做工，下班後每天回家，108年以後伊又到臺北工作
    ，放假就回來，現在伊一個月約賺6萬元，最近一年因為原
    告不要跟伊要錢，伊只給原告快5、6萬元，伊現在有存款大
    約20萬元，但伊寧願給小孩也不給原告，因為給原告錢原告
    只會拿去賭跟寄回去越南等語。
三、得心證之理由：
（一）原告主張兩造於00年0月0日結婚，並育有未成年子女乙○○
      （00年0月00日生）、甲○○（00年0月00日生)，雙方目前
      婚姻關係存續中等情，除為被告所不爭執，並有兩造戶籍
      謄本在卷可考，此部分事實堪予認定。
（二）原告雖主張兩造間存有民法第1052條第1項第3款之離婚事
      由，惟按民法第1052條第1項第3款所稱不堪同居之虐待，
      應就具體事件，衡量夫妻之一方受他方虐待所受侵害之嚴
      重性，斟酌當事人之教育程度、社會地位及其他情事，是
      否已危及婚姻關係之維繫以為斷。又夫妻間不堪同居之虐
      待，包括身體上及精神上不堪同居之虐待。究竟有無此種
      虐待，須從夫妻之一方對待他方，是否處於誠摯基礎而為
      觀察。此誠摯基礎若未動搖，則偶有勃谿，固難謂為不堪
      同居之虐待；若已動搖，終日冷漠相對，亦難謂非虐待。
      故一方主張受有他方不堪同居之虐待時，必須就雙方共同
      生活的全盤情況為觀察，以斷定其有無。經查：
    ⒈原告固主張於102年間受有被告為肢體上不法侵害行為等語
      ，而稽之被告固坦認有於102年對原告施暴，然衡以夫妻
      雙方來自不同家庭，其生活背景、習慣、價值觀念容有差
      異，平日相處難免意見不一致而偶有勃谿，是夫妻於婚姻
      關係中發生紛爭本在所難免，而配偶一方於家庭生活中遇
      挫折或爭執時，因情緒失控而以肢體衝突來表達、發洩其
      負面情緒，雖對維繫雙方婚姻關係之美滿有相當程度之負
      面衝擊，然亦難逕以一有該等情事發生，即推認係一方對
      他方所為之虐待行為。審酌被告對原告所為之上開家庭暴
      力行為距今已有7年餘，且受傷部位又集中在臉、胸及手
      等部位，傷勢亦不嚴重，除難認係屬夫妻間之虐待行為，
      且該次家庭暴力又為被告在雙方一時衝突下失控所為之舉
      ，因此被告上開舉止，縱已構成對原告之不法侵害行為，
      然此既屬兩造間婚姻生活中所生摩擦或爭執之衝突事項，
      即難遽認被告所為已對原告造成精神上不可忍受痛苦之虐
      待行為，並致原告不堪繼續與被告同居之程度。
    ⒉又原告雖另主張於94年至102年期間遭被告毆打數次，然此
      除為被告所否認外，原告亦未提出其他事證以實其說，是
      自難信原告主張之情為真實。至被告雖坦認會辱罵原告三
      字經或五字經等髒話，然此亦不足認定被告對原告有不堪
      同居之虐待行為。
    ⒊基上，本件原告僅憑主觀認定及感受，認兩造間偶就婚姻
      及家庭間事項所生之肢體衝突情事，以及被告有辱罵原告
      髒話之事實，認兩造間已構成不堪同居虐待之程度，而依
      民法第1052條第1項第3款之事由請求判決離婚，自無理由
      。從而，原告請求依民法第1052條第1項第3款不堪同居之
      虐待之事由請求判決離婚，即屬無據。
（三）另按婚姻以夫妻之共同生活為目的，夫妻應以誠摯相愛為
      基礎，相互尊重、忍讓與諒解，共同建立和諧美滿幸福之
      家庭，非有足以破壞共同生活或難以維持婚姻之重大事由
      ，夫妻之一方固不得任意訴請離婚；惟若夫妻之誠摯相愛
      基礎動搖，彼此難以容忍、諒解，無從繼續保持共同生活
      之圓滿、安全及幸福，而生婚姻之破綻，夫妻之一方即非
      不得依民法第1052條第2項規定請求離婚。又按74年6月3
      日修正公布之民法第1052條增列第2項規定：有前項以外
      之重大事由，難以維持婚姻者，夫妻之一方得請求離婚。
      但其事由應由夫妻之一方負責者，僅他方得請求離婚。其
      但書部分參照修正理由說明，係為求公允始增設該但書之
      規定。故難以維持婚姻之重大事由，夫妻雙方均須負責時
      ，應比較衡量雙方之有責程度，僅責任較輕之一方，得向
      責任較重之他方請求離婚，如雙方之有責程度相同，則雙
      方均得請求離婚，始符公平。又婚姻以夫妻終生之共同生
      活為目的，凡對家庭生活之美滿幸福，有所妨礙，足以破
      壞共同生活之重大事由，難以維持婚姻者，夫妻之一方即
      得依民法第1052條第2項規定訴請離婚。至婚姻是否難以
      維持，應斟酌破壞夫妻共同生活之具體情事，是否客觀上
      達於動搖夫妻之共同生活，而喪失維持婚姻之意欲為斷。
      經查：
　　⒈本件原告雖主張被告時常情緒不穩、不高興就對原告辱罵
      三字經、五字經，且曾因要錢不成即徒手打原告頭部，縱
      非不堪同居之虐待，然仍構成無法維繫婚姻之離婚重大事
      由云云。惟稽之民法第1052條第2項規定，有同條第1項以
      外之重大事由，難以維持婚姻者，夫妻之一方得請求離婚
      。又前開規定難以維持婚姻之重大事由，須係同條第1項
      所列10款原因以外之事由，始足當之，同一事由不構成該
      10款所列要件者，即無再依該條第2項規定訴請離婚之餘
      地，最高法院85年臺上字第143號判決同此見解。查本件
      原告上開主張兩造間有難以維持婚姻之重大事由存在，其
      理由無非係謂若本院認被告前開家庭暴力行為未達民法第
      1052條第1項第3款所稱之不堪同居虐待之程度，仍可依同
      條第2項判決兩造離婚等語，然本院既已認定原告所主張
      之被告上揭舉止，並不構成民法第1052條第1項第3款之事
      由，揆諸前開說明，原告援引同一事實，主張兩造間有難
      以維持婚姻之重大事由存在，於法即有未合，在此指明。
　　⒉原告再主張雙方長期分居臺南、臺北兩地，平時幾無互動
      ，足見兩造已無共同生活之可能，已構成無法維繫婚姻之
      重大事由等語。本院審之兩造間因被告北上工作而聚少離
      多，現被告更因雙方相處不睦，休假返回臺南時僅能返回
      父母家居住，無法至原告租屋處與原告同住，雙方事實上
      處於分居狀態，彼此又因缺乏良好互動或積極有效之對談
      與溝通，導致心結與怨懟愈益增深，原告因此無維繫婚姻
      之意願，向法院提起離婚訴訟，被告雖表示不願意結束婚
      姻而希望繼續維持雙方婚姻關係，然自調解至本院審理期
      間卻未採取積極有效之作為，並於本院審理時不斷指責、
      埋怨原告之過錯，近年來甚至任由經濟困窘之原告獨力負
      擔兩名未成年子女之開銷，並當庭拒絕交付原告絲毫款項
      ，足認兩造婚姻已不具互信、互愛、互諒之基礎，彼此間
      之夫妻情愛已喪失殆盡，嚴重妨礙家庭生活之美滿幸福，
      可證兩造在客觀上已難以維持幸福圓滿之婚姻生活，觀其
      情形，任何人倘處於同一地位時，均難期待繼續維繫婚姻
      及家庭生活之和諧。本院參之上情，既難以期待兩造共營
      健全之婚姻生活，雙方已生婚姻之重大破綻而難以維持婚
      姻關係，故原告起訴主張兩造之婚姻有難以維持婚姻之重
      大事由，自屬有據，應為可取。
　　⒊本院審之原告拒絕讓被告至其租屋處與之同居，造成雙方
      事實上分居，致使兩造因溝通不良且互動不佳而生無法維
      繫婚姻之重大事由，故原告自有可歸責之處；惟由被告近
      年來任由原告獨力扶養未成年子女，且雖空口表示不願離
      婚，然卻仍不斷埋怨原告，亦拒絕給原告任何資金援助，
      絲毫不見其為挽回雙方婚姻關係應體恤他方並誠心與原告
      溝通之心意，堪認兩造對於造成前揭難以維持婚姻之事由
      均有責任，且雙方責任相當，故本件原告依民法第1052條
      第2項規定訴請離婚，於法並無不合，應予准許。
（四）復按夫妻離婚者，對於未成年子女權利義務之行使或負擔
      ，依協議由一方或雙方共同任之。未為協議或協議不成者
      ，法院得依夫妻之一方、主管機關、社會福利機構或利害
      關係人之請求或依職權酌定之；法院為前條裁判時，應依
      子女之最佳利益，審酌一切情狀，尤應注意下列事項：⒈
      子女之年齡、性別、人數及健康情形。⒉子女之意願及人
      格發展之需要。⒊父母之年齡、職業、品行、健康情形、
      經濟能力及生活狀況。⒋父母保護教養子女之意願及態度
      。⒌父母子女間或未成年子女與其他共同生活之人間之感
      情狀況。⒍父母之一方是否有妨礙他方對未成年子女權利
      義務行使負擔之行為。⒎各族群之傳統習俗、文化及價值
      觀。前項子女最佳利益之審酌，法院除得參考社工人員之
      訪視報告或家事調查官之調查報告外，並得依囑託警察機
      關、稅捐機關、金融機構、學校及其他有關機關、團體或
      具有相關專業知識之適當人士就特定事項調查之結果認定
      之。民法第1055條第1項、第1055條之1分別定有明文。經
      查：
    ⒈本件兩造所生之子乙○○、甲○○尚未成年，有個人戶籍資料
      查詢結果單附卷可稽，是本院自應依原告之請求，酌定兩
      造離婚後關於未成年人乙○○、甲○○權利義務之行使或負擔
      等事宜。
    ⒉本院依職權囑託臺南市童心園社會福利關懷協會派社工人
      員訪視兩造結果，評估與建議為「親權能力評估：兩造身
      心健康狀況皆稱良好，原告表示其經濟上難以負擔兩未成
      年人之費用，需要被告分擔扶養費用，再加上可提供協助
      之親友未居住在附近；被告平時雖在新北市工作，但有其
      原生家庭成員可作為替代照顧人力，在經濟上也足以提供
      兩未成年人之開銷，評估被告在經濟及支持系統上優於原
      告。親職時間評估：原告現與兩未成年人同住，未成年人
      1自行騎單車上下學，未成年人2由原告接送上下學，原告
      工作及休假期間可配合兩未成年人之作息；被告因在北部
      工作，平時需委託原生家庭成員協助照顧兩未成年人，被
      告則於休假時可接手兩未成年人之照顧，評估原告之親職
      時間優於被告。照護環境評估：原告租賃處交通方便生活
      機能普通，雖屬合宜之照護環境，但穩定性較為不足；被
      告住家位於郊區，為山間之小聚落，雖為合宜之照護環境
      ，但交通略為不便。親權意願評估：原告表示兩未成年人
      自出生迄今大都由其主責照顧，舉凡兩未成年人之生活作
      息皆出於原告之手，原告認為被告情緒控管不佳又有家暴
      之情形，再者被告過去亦有吸毒之情形，並獨自在北部工
      作，被告原生家庭交通不便生活機能不佳，原告積極爭取
      兩未成年人之親權；被告表示原告假日時不是外出賭博便
      是邀請友人至家中聚賭，原告之公司每年之自強活動原告
      不願意放棄，無法照顧兩未成年人，再者原告曾將未成年
      人2滯留在越南，被告積極爭取兩未成年人之親權。教育
      規劃：原告表示兩未成年人就學情形穩定，將維持目前之
      樣貌，依兩未成年人之興趣提供必要之協助，評估原告之
      撫育計畫尚稱合理；被告表示將替兩未成年人轉至○○國中
      及○○國小就讀，被告之父親接送兩未成人上下學，其撫育
      計畫亦無不當之處。未成年子女意願之綜合評估：兩未成
      年人年紀為9及13歲，分別就讀○○國小三年級及○○國中二
      年級，表達能力良好，可清楚陳述與兩造互動交往之情形
      。兩未成年人受訪時並無情緒不穩定之情形，神情自若並
      無拘謹、緊張之情形。兩未成年人態度表現輕鬆，穿著合
      宜。未成年人1已經國中二年級，雖有部分自理能力，但
      對於日後由何人行使親權表示無法決定，未成年人2雖然
      不排拒與被告會面交往，但希望與原告同住，兩未成年人
      意願表達之真實性高。建議由被告單獨行使親權。雖然被
      告平時在北部工作，但有原生家庭成員可作為替代之照顧
      人力，再加上經濟狀況良好、穩定之居家環境，皆足以提
      供兩未成年人日後穩定之就學及生活，反觀原告因收入較
      為微薄，須賴被告之經援，恐難以負擔兩未成年人之各項
      費用，以手足不分離原則觀之，被告較有能力提供兩未成
      年人穩定之生活。」等情，此有臺南市童心園社會福利關
      懷協會為109年5月11日南市童心園（監）字第10921314號
      函所檢附之酌定親權與會面訪視報告在卷可稽。本院參酌
      上開訪視報告內容，考量被告有任未成年子女親權人之意
      願，並具有穩定的工作與收入，亦有原生家庭成員作為支
      持系統，顯較原告有能力提供未成年子女安穩的生活，故
      本院認基於未成年人乙○○、甲○○之最佳利益考量，未成年
      人乙○○、甲○○權利義務之行使或負擔由被告單獨任之較為
      適當，爰酌定兩造所生之未成年子女乙○○、甲○○權利義務
      之行使或負擔，由被告單獨任之。
（五）再按法院酌定、改定或變更父母對於未成年子女權利義務
      之行使或負擔時，得命交付子女、容忍自行帶回子女、未
      行使或負擔權利義務之一方與未成年子女會面交往之方式
      及期間、給付扶養費、交付身分證明文件或其他財物，或
      命為相當之處分，並得訂定必要事項，家事事件法第107
      條第1項定有明文。是原告請求未行使或負擔權利義務之
      一方給付兩造子女扶養費，自屬有據。次按扶養之程度，
      應按受扶養權利者之需要與負扶養義務者之經濟能力及身
      分定之，民法第第1119條亦定有明文。本院審酌兩造資力
      ，原告於106年度之報稅所得有304,696元，107年度有318
      ,809元之報稅所得，108年度有301,217元之報稅所得，名
      下無財產，現於關廟的食品公司上班，月薪為28,000元，
      學歷為國中畢業；被告106年度與107年度均無報稅所得，
      108年度有677,239元之報稅所得，名下無不動產，現於臺
      北臺電工作，月收入6萬元左右，學歷為高職肄業等情，
      有本院調取之兩造稅務電子閘門財產所得調件明細表在卷
      可稽，並經兩造到庭陳述明確。參之受扶養權利人即乙○○
      、甲○○現住在臺南市，依行政院主計處所做平均每人每月
      消費支出調查所示，臺南市每人每月消費支出金額106年
      度為19,142元、107年度為19,536元、108年度為20,114元
      ，雖前述消費支出調查表關於菸草、家具及家庭設備、家
      事管理、房地租及水費、燃料和燈光、交通工具及通訊購
      置、交通設備使用管理費、汽機車保險費等均非未成年人
      之消費支出項目，然若干未成年人所需而成人不必要之需
      求，亦未採為計算之依據，及現今物價高漲，未成年人每
      天所須花費之餐費、交通費、衣著費、學費、教育費及其
      他基本支出等不在少數，是本院認可依前開行政院主計處
      公布之消費支出表所記載年度每人每月平均消費支出，作
      為未成年人乙○○、甲○○之扶養費基準之參考標準，併斟酌
      前開原告與被告之經濟能力、工作能力與財產，認關於未
      成年人乙○○、甲○○所需之扶養費金額，以每月16,500元計
      算；且原告與被告應以1比2之比例分擔未成年子女之扶養
      費用，應均屬妥適，是原告每月應負擔未成年子女乙○○、
      甲○○之扶養費各為5,500元（計算式：16,500÷3=5,500）
      。再依家事事件法第107條第2項準用第100條第2項、第3
      項之規定，關於扶養費之給付，法院得依聲請或依職權，
      命為一次給付、分期給付或給付定期金，必要時並得命提
      出擔保。法院命分期給付者，得酌定遲誤一期履行時，其
      後之期間視為亦已到期之範圍或條件。本院審以扶養費乃
      維持受扶養權利人生活所需之費用，其費用之需求係陸續
      發生，故應以分期給付為原則，為此爰酌定原告應自未成
      年子女乙○○、甲○○權利義務之行使或負擔確定由被告單獨
      任之之翌日起按月分擔每月各5,500元之扶養費，並於每
      月10日前交付被告代為管理支用，如不足1月者，依當月
      實際日數與當月天數之比例計算。且為確保乙○○、甲○○受
      扶養之權利，本院爰依前開規定，就扶養費之給付部分，
      併諭知如原告遲誤一期履行，其後一年之期間視為亦已到
      期，而裁定如主文第3項所示。
（六）末按夫妻離婚者，法院得依請求或依職權，為未行使或負
      擔權利義務之一方，酌定其與未成年子女會面交往之方式
      及期間。但其會面交往，有妨害子女之利益者，法院得依
      請求或依職權變更之，民法第1055條第5項定有明文。揆
      此會面交往權之規定，在使未取得親權父母之一方，於離
      婚後，得繼續與其子女保持連繫，蓋其亦希冀了解子女之
      生活狀況，看守子女之順利成長，此不僅為父母之權利，
      且亦為子女之利益著想，因父母縱已仳離，亦宜儘量使子
      女有機會接受父母雙方感情之滋潤，而會面交往者，正是
      親子關係最後之保障，適當之會面交往，不惟不致害及子
      女之利益，反而多少或可彌補子女因父母離婚所致遺憾，
      若不會面，經年累月造成父母子女關係日漸疏遠，不論對
      父母或子女，均極不公平。本院衡之上情，然兩造於離婚
      後，原告仍有與未成年子女乙○○、甲○○會面交往之必要，
      為此本院爰依職權酌定原告得依附表所示之方式與未成年
      人乙○○、甲○○會面交往，而裁定如主文第4項所示。
四、本件事實已臻明確，兩造其餘攻擊防禦及證據調查，均與本
    案之判斷不生影響，自勿庸一一審酌論列，併此敘明。
五、結論：本件原告之訴為有理由，依家事事件法第42條、第51
    條、第104條第3項，民事訴訟法第78條，判決如主文。　　
中　　華　　民　　國　　110 　年　　3 　　月　　4 　　日
                      家事法庭　法  官  楊佳祥
以上正本係照原本作成。
如對本判決上訴，須於收受判決正本送達後20日內向本院提出上
訴狀，並繳納上訴費用及附具繕本；如委任律師提起上訴者，應
一併繳納上訴審裁判費。
中　　華　　民　　國　　110 　年　　3 　　月　　4 　　日
                                書記官  許哲萍
附表：
原告與未成年子女乙○○、甲○○會面交往之時間及方式及應遵守之
規則：
一、於未成年人乙○○、甲○○滿十五歲以前：
（一）原告得於每月份第二、四週週六上午九時起至未成年子女
      乙○○、甲○○所在地點探視未成年子女乙○○、甲○○，並得偕
      同未成年子女乙○○、甲○○外出、同遊，並於翌日（星期日
      ）晚上七時三十分前將子女乙○○、甲○○送回上述住處。若
      欲探視當日上午原告於十時前仍未到達被告及未成年子女
      住所，則取消當次之探視，被告及未成年子女均無須等候
      。
（二）期間如遇學校寒假期間得接回同宿五日，暑假期間則可接
      回同宿二十日，兩造可協議得分割數次為之。協議不成，
      則均自學校放假日第二日起，由原告於該日上午九時至上
      述住處偕同未成年子女外出同宿，至第六日（寒假）或第
      二十一日（暑假）晚上七時三十分前送回上述住處；期間
      如遇前項之探視時間，其送回之日期應予併計後延後。
（三）探視前原告應於二日前通知被告，被告無正當理由不得無
      故拒絕。
二、未成年人乙○○、甲○○滿十五歲後：
    兩造均應尊重未成年人乙○○、甲○○個人之意願，由未成年人
    乙○○、甲○○自主決定與原告會面之時間及方式。
三、方法：
（一）原告得與子女乙○○、甲○○為致贈禮物、交換照片、拍照等
      行為。
（二）原告若無法於探視時間前往被告家中接回未成年人甲○○，
      得委由原告委託之親屬前往被告家中接回子女。但原告應
      於行使探視權前二日通知被告，被告不得無故拒絕。
（三）未成年人乙○○、甲○○之住處如有變更，被告應隨時通知原
      告。
（四）被告或其家人應於原告探視未成年人甲○○時，交付甲○○之
      健保卡予原告，原告送回未成年人甲○○時，應交還健保卡
      予被告。
四、應遵守規則：
（一）兩造均不得有危害未成年子女身心健康之行為。
（二）兩造均不得對乙○○、甲○○灌輸反抗對造之觀念。
（三）如於會面交往中乙○○、甲○○患病或遭遇事故，而被告無法
      就近照料時，行使探視權之原告應為必要之醫療措施，即
      其於會面交往實施中，仍須善盡對乙○○、甲○○之保護教養
      義務。